臺灣板橋地方法院交通事件裁定 　　　　96年度交聲字第259號
原處分機關　交通部公路總局臺北區監理所板橋監理站
受處分人即
異　議　人　甲○○
上列受處分人因違反道路交通管理處罰條例案件，對於交通部公
路總局臺北區監理所板橋監理站於民國96年2月7日所為之板監裁
字第裁41-C00000000 號裁決處分，聲明異議，本院裁定如下：
    主  文
異議駁回。
    理  由
一、原處分意旨略以：異議人即受處分人甲○○於民國95年12月
    20日凌晨3 時15分許，騎乘車牌號碼CU5029號重型機車，行
    經臺北縣土城市○○路與廣福路口，因違規闖越紅燈直行（
    闖紅燈違規部分，未據舉發），經臺北縣政府警察局土城分
    局警員驅車追趕，並示意停車受檢，惟異議人拒絕停車接受
    檢查，嗣於騎乘至臺北縣土城市○○路1 段143 巷35號前時
    ，始為警攔獲，因員警發現其身上有酒味，而要求接受酒精
    測試，惟異議人拒絕接受酒精測試，逕自棄車躲入同址2 樓
    住處，經臺北縣政府警察局土城分局（下簡稱原舉發機關）
    員警當場填製北縣警交字第C00000000 號舉發違反道路交通
    管理事件通知單（下簡稱舉發通知單）舉發，異議人甲○○
    拒絕簽名。嗣經交通部公路總局臺北區監理所板橋監理站（
    下簡稱原處分機關）於96年2 月7 日以板監裁字第裁41－C0
    0000000 號違反道路交通管理事件裁決書（下簡稱裁決書）
    ，依道路交通管理處罰條例第35條第4 項、第67條第2 項（
    裁決疏漏引該條例第67條第2 項，應予補充）之規定裁處異
    議人罰鍰新臺幣60,000元，並吊銷該駕駛執照，3 年內禁考
    。
二、異議意旨略以：異議人於95年12月20日凌晨3 時15分許，自
    木柵騎乘上開機車返回住處，異議人並未喝酒騎車，亦無任
    何違規，復未遭警攔檢要求酒測或告知有何違規情事，更未
    經員警交付違規紅單，抵家時竟有未出示證件之員警擅闖異
    議人住處，該員警並未帶酒測器要求異議人接受酒測，僅要
    求查看異議人之駕照，異議人因覺並無任何違規情事，乃拒
    絕給出示證件，該員警竟未交付違規紅單，亦未告知異議人
    ，即將上開機車拖吊走，員警執行本件取締過程顯然違法，
    侵害異議人權益，為異議人所不服。且警方並無證據證明：
    (一)、異議人有闖紅燈（直行）之違規。(二)、土城分局值勤員
    警稱立即驅車尾隨在後，亦未舉證以實其說，員警應立即當
    場攔查，不必尾隨再攔查，其行徑顯屬執法不當。(三)、警方
    並未舉證證明其員警欲示意停車受檢。(四)、警方並未舉證證
    明異議人身上確有酒味。(五)、異議人係騎車回到住處樓下，
    才看到員警，只要求看異議人駕照，員警並未帶酒測器，更
    未要求異議人酒測，異議人自覺無違規故拒絕出示駕照，將
    該機車停妥於住家1 樓，之後回到2 樓家中，該機車竟為警
    違法拖吊，警方執行過程顯然違法等語。
三、按：
(一)、汽車駕駛人拒絕接受酒精濃度測試之檢定者，處新臺幣（下
    同）6 萬元罰鍰，並當場移置保管該汽車及吊銷該駕駛執照
    ；又汽車駕駛人，曾依第35條第4 項前段規定吊銷駕駛執照
    者，3 年內不得考領駕駛執照，道路交通管理處罰條例第35
    條第4 項前段、第67條第2 項前段分別定有明文。
(二)、又依警察職權行使法第8 條規定，警察對於已發生危害或依
    客觀合理判斷易生危害之交通工具，得予以攔停並採行下列
    措施：1.要求駕駛人或乘客出示相關證件或查證其身分。2.
    檢查引擎、車身號碼或其他足資識別之特徵。3.要求駕駛人
    接受酒精濃度測試之檢定。警察因前項交通工具之駕駛人或
    乘客有異常舉動而合理懷疑其將有危害行為時，得強制其離
    車；有事實足認其有犯罪之虞者，並得檢查交通工具。又警
    察人員執行臨檢勤務時，參酌司法院大法官釋字第535 號解
    釋意旨，應限於已發生危害或依客觀、合理判斷易生危害之
    處所、交通工具或公共場所為之，並應遵守比例原則，不得
    逾越必要程度，臨檢進行前，應對在場者告以實施之事由，
    始無悖於維護人權之憲法意旨。
(三)、再交通勤務警察或依法令執行交通稽查任務人員，開單舉發
    違反道路交通管理處罰條例所列之違規事實，經公路主管機
    關或警察機關所為之裁決處罰，本質上為行政處分，係公務
    員基於職務上權力，依法就特定之具體事件所為，並具有公
    法上效果之單方行政行為。而根據公務員為公法上行為具有
    公信力之原則，該行政處分當可被推定為真正，且其據以依
    法處分之事實認定，亦應可推定為正確無誤，故本此公信原
    則，立法者乃制定上開相關規定，使交通勤務警察或依法令
    執行交通稽查任務人員，在特殊情形下，當場不能或不宜攔
    截製單舉發時，得當機處置而逕行舉發，以達成維護交通秩
    序及公共安全之行政目的。反之，若謂公務員之一切行政行
    為，均需預留證據以證明其為真實，則國家行政勢必窒礙難
    行，且相關行政目的亦難達成，故刑事訴訟法就犯罪證據有
    關之規定中，與屬行政秩序罰之交通違規裁罰本旨不合之部
    分，自不在準用之列。從而，交通違規行政爭訟之舉證責任
    原理，非如刑事案件中，必須超越任何合理懷疑，始可為有
    罪判決之嚴格程度，而係應與民事訴訟之舉證責任原理相類
    似，亦即基本上應就行政機關與人民所各自主張有利於己之
    事實，分配其應盡之舉證責任，而非逕予準用刑事訴訟上之
    「無罪推定」原則，此觀行政訴訟法第136 條，規定行政訴
    訟程序準用民事訴訟法第277 條舉證責任分配原則之立法意
    旨自明。
四、經查：
(一)、證人即當時舉發本件違規警員吳峰吉於本院審理中結證稱：
    「去年12月19日凌晨2 時許，我們在執行巡邏勤務，在廣福
    街3巷 等紅燈，因為隔壁就是學府路與廣福路交叉路口，我
    們在等紅燈的時候，發現異議人騎乘1 部重型機車闖紅燈，
    我們就駕駛巡邏車從後面追趕，異議人從學府路1 段129 巷
    裡面進去，進去以後再接到143 巷，他停在他家門口，我們
    剛好趕到，他機車鑰匙拔下來後，就馬上要衝進他家，我們
    就把他攔下，因為異議人身材比較壯，我們兩個人下去抓住
    他，發現他身上有酒味，我們要求他做酒測，他拒絕出示證
    件，也拒絕酒測，他就衝進他家2 樓，他進去他家之後，我
    們也沒有理由進去他家，我們就在外面按門鈴，過了一段時
    間以後，裡面走出1 個女子，我問她剛剛跑進去那個人是誰
    ，她說是她先生，我們就問她異議人的名字，我們就從那輛
    重型機車去查車籍，我們就依規定告發。」、「（問：異議
    人闖紅燈部分有無告發？）沒有，因為我們認為這張告發單
    對他的罰鍰就很重，而且警察有裁量權，所以闖紅燈我們就
    沒有告發。」、「（問：你當時確實有聞到他身上有酒味嗎
    ？）因為另一個警員跟他發生拉扯，我在後面呼叫其他警員
    來支援，我看到異議人闖紅燈，我們在後面追的時候，他的
    機車就不穩，因為當時天色很暗，我看不清楚他的臉，但是
    他上2 樓的時候，我們從後面追上去的時候，有聞到酒味，
    另一個跟他發生拉扯的警員有聞到他身上有酒味。」等語（
    見本院96年4 月18日訊問筆錄），足見異議人確有闖越紅燈
    及騎車不穩之外在表現，而執勤員警根據異議人客觀行為，
    依理性及經驗合理判斷為易生危害交通工具，且在公共道路
    行駛，足使一般用路人遭受害後之虞，而予以攔停並要求異
    議人做接受酒精濃度測試之檢定，嗣異議人拒絕酒測及抗拒
    身分查證，執勤員警始依車輛車籍資料而為舉發，是執勤員
    警依據上開舉發行為，合乎警察職權行使法第8 條之規定，
    並無違司法院大法官釋字第535 號解釋意旨，而異議人拒絕
    酒測及身分查證之行為，乃屬無正當理由之拒絕。何況證人
    乙○○○○與異議人間素昧平生，亦無仇怨，衡情應無攀誣
    虛構以陷害異議人之理。是證人乙○○○○之證詞，並無不
    值採信之處，故異議人辯稱：伊沒有於學府路及廣福路口闖
    越紅燈，亦未飲酒，也未遭警攔檢要求酒測或告知違規云云
    ，為事後卸責之詞，委不可採。
(二)、又交通警員舉發違規事實，係公務員依法執行職務之行為，
    如有枉法構陷或為不實記載，國家將課以嚴厲之刑事責任用
    以擔保公務員能忠實執行職務已如前述，證人乙○○○○執
    行公務時，既有行政懲處責任之監督，而其到庭具結作證，
    亦有刑事責任擔保其證言之真實性，故證人乙○○○○之證
    述內容及舉發之違規事實，應堪信為真實。再者，交通警員
    巡邏或不定點臨檢時，若未裝設自動感應攝影器材路段或未
    隨身攜帶自動感應攝影器材，本無法期待警員於違規行為發
    生之瞬間即能及時攝影取證，客觀上僅能仰賴舉發警員目視
    為之，別無其他舉證之可能，如無其他證據顯示舉發交通警
    員有誤認或故意構陷之情事時，自難以舉發警員無法提出其
    他證據佐證，即認其所述不可採信。又違反道路交通管理事
    件舉發通知單本係用以通知被舉發人交通違規之事實，若警
    員當場舉發時被舉發人已知悉其違規事實，自生通知之效力
    ，不因被舉發人嗣後拒絕簽收舉發通知單而異其效果，此觀
    違反道路交通管理事件統一裁罰基準及處理細則11條第1 項
    第1 款「拒絕簽章者，並記明其事由，視為已收受」之規定
    自明，是縱令異議人拒絕簽收舉發通知單，若經記明事由，
    仍視為已收受，無礙其違規事實之成立，異議人要難據此解
    免其應負之行政處罰責任，附此敘明。
(三)、基此，異議人雖空言否認有拒絕酒測之違規行為，但並未提
    供任何事證供本院調查其言是否真實，又無任何證據足資證
    明本件交通值勤警員確有捏造事實，違法取締之情事，本院
    無從為有利於異議人之認定，故證人乙○○○○基於維護交
    通秩序與安全職責而為本件舉發，自屬可信。
五、綜上所述，異議人上開所辯，為事後卸責之詞，委不可採，
    異議人即受處分人甲○○確有在前揭時、地有拒絕接受酒精
    濃度測試之違規行為，從而，原處分機關依前開道路交通管
    理處罰條例第35條第4 項、第67條第2 項裁處受處分人罰鍰
    60,000元，並吊銷駕駛執照，3 年內禁考，核無違誤，本件
    異議為無理由，應予駁回。
六、據上論斷，應依道路交通案件處理辦法第19條，裁定如主文
    。
中　　華　　民　　國　　96　　年　　6 　　月　　29　　日
                  交通法庭  法　官  曾正耀
以上正本證明與原本無異
如不服本裁定應於送達後5 日內向本院提出抗告狀
                            書記官  陳淑怡
中　　華　　民　　國　　96　　年　　7　　月　　 3 　　日
